【裁判字號】    92,訴,252
【裁判日期】    920715
【裁判案由】    搶奪
【裁判全文】
臺灣雲林地方法院刑事判決                          九十二年度訴字第二五二號
    公  訴  人  臺灣雲林地方法院檢察署檢察官
    被      告  乙○○
右列被告因搶奪案件，經檢察官提起公訴（九十二年度偵字第一七○九號），本院判
決如左：
    主  文
乙○○意圖為自己不法之所有，而搶奪他人之動產，處有期徒刑壹年貳月。
    事  實
一、乙○○意圖為自己不法之所有，於民國（下同）九十二年四月八日下午一時三十
    分許，在雲林縣西螺鎮○○○路與建興路口菜市場前，見周劉淑真騎乘車牌號碼
    ＭＫＫ─２８７號機車來到菜攤前要買菜時，趁周劉淑真未及防備之際，竟上前
    以手抓住周劉淑真左肩的衣服，要將之拉下機車，隨之再坐上機車並以背部將周
    劉淑真擠下機車，而搶得該機車（機車座墊下有周劉淑真剛自第一商業銀行西螺
    分行提領出之新臺幣【下同】三十萬元現金），周劉淑真立即大聲呼叫「搶劫」
    ，並一路追趕。嗣經路人協助，於同日下午一時五十五分許，於雲林縣西螺國中
    後農田內捕獲乙○○，並自農田水溝旁起出現金三十萬元。
二、案經雲林縣警察局西螺分局報請臺灣雲林地方法院檢察署檢察官偵查起訴。
    理  由
一、訊據被告乙○○矢口否認上開犯行，辯稱他沒有行搶，實際上是他將被害人周劉
    淑真的錢找回來的云云。經查，被害人周劉淑真於警訊中陳述：當時他騎乘車牌
    號碼ＭＫＫ─２８７號機車到一銀領錢，領完後要到西螺鎮○○里○○路舊市場
    買菜，當她的機車在案發地點停下來時，忽然間有一名男子將她從車上強拉下來
    ，她大聲喊搶劫，並在後面一直追，有三名民眾幫他追該名搶嫌，一直追到西螺
    鎮○○里○○路西螺國中後農田內，警察隨後到達，並在該處水溝起出她在一銀
    所領的三十萬元等語；於偵查中再次陳述：她從銀行提款出來，把錢放在坐墊下
    騎往市場，向菜販表示要買菜，被告就從背後將她拉下來，並迅速騎走機車，她
    高呼搶劫，有三個年輕人圍捕到被告後，將被告放走，其中一名年輕人載她要去
    騎機車，她說機車上有三十萬元，那名年輕人說錢可能由被告取走了，又協助她
    去追捕被告，被告經警察捕獲後，才帶同警察起獲三十萬元現金等語。即被害人
    於警訊及偵查中之陳述，就遭人搶奪機車並車機內有現金三十萬元之情節，均相
    一致。被告於警訊中供稱：他於九十二年四月八日下午一時三十分許，在西螺鎮
    ○○里○○○路與建興路口菜市場，看見被害人的機車停下來，而且鑰匙未取走
    ，他即將機車騎走，至西螺國中後方水溝旁，停下來後將機車座椅打開，發現內
    有現金三疊，他看見有人追到就將現金藏置在水溝內，他出來後就在西螺國中後
    方農田被民眾逮獲等語，則核對上開被害人之陳述，就搶奪機車、藏置現金的地
    點及遭逮捕的處所等情節，被告於警訊中之供稱與被害人之陳述均相吻合。雖然
    被告於偵查已開始否認搶奪之犯行，但仍承認：他是經過該地方，看到一部機車
    停放在那裡，機車上還插著鑰匙，他才把機車騎走，他沒有行搶等語，即依被告
    於偵查中之供述，上開機車確遭被告騎走無誤，是被害人於警訊及偵查中之指述
    ，尚非無據。
二、被告於審理中已完全否認搶劫的情事，並進而辯稱是他去替被害人把錢找回來的
    ，被害人沒有報答他竟反而要誣告他云云。本院為求慎重，即傳喚被害人當庭指
    認被告。被害人於審理中除就搶奪情節再次陳述外，並當庭指認搶奪機車之人即
    在場之被害；其後遭逮捕者也是在場之被告；法官並進而訊問有無認錯人？被害
    人再次肯定地表示「沒有」等語。查被告於警訊已陳明並不認識被害人，顯然被
    告與被害人之間並無仇隙，被害人應無誣陷被告之動機；又被告於警訊及偵查中
    之陳述，既與被害人之指述大致相同，本院認為被害人之當庭指認是相當可靠的
    ；再觀察警訊中關於逮捕被告之照片，其尋獲之現金確有沾染污水之痕跡，足認
    該現金確從水溝中起出無誤。是從被害人於警訊及偵查中一致的指述、被告於警
    訊及偵查中與被害人之陳述大致相符之供述、被害人在審理中當庭指認被告、並
    上開逮捕被告的照片及卷附之贓物認領保管收據等資料，法官已經可以認定為本
    案搶奪犯行之人即是被告無誤。雖然被告於審理中另帶同證人魏玉露、陳水道到
    庭要證明他沒有行搶行為，惟經訊問證人後，證人魏玉露、陳水道均陳述，案發
    之時，他們均在雲林縣虎尾鎮等語，顯然上開證人均未親身見聞本案之發生經過
    ，其等證詞不得為本案證據；又被告另請求傳喚證人即案發時在場之菜販甲○○
    ，然而本院認為本案事實已臻明確，並無再調查其他證據之必要，因而駁回被告
    此項調查證據之請求。綜上所述，本件事證明確，被告搶奪之犯行已經可以認定
    ，應依法論罪科刑。
三、核被告所為，係犯刑法第三百二十五條第一項搶奪罪。爰審酌被告有多次犯罪紀
    錄，此有台灣高等法院被告全國前案紀錄表在卷可按，素行不良，又被告身體強
    健，非無謀生能力，竟不事正業，為圖一己之私利，即訴諸暴力搶奪他人財物，
    對於被害人造成心理上之恐懼甚大，與被告上開犯罪之手段，及被害人遭搶之機
    車、現金均已追回，所受之財物損失不大，又被告先於警訊中承認犯行，復於偵
    查中承認騎走機車，惟於本院審理時先否認犯罪，進而指摘被害人誣陷，除無悔
    改之意，更見人品之頑劣，本院認為應量處較重之刑度才能矯正被告之惡質心態
    。再起訴意旨認為被告惡性重大，為懲其惡性以杜再犯，而求處有期徒刑四年六
    月之刑度，惟刑罰之量處，除應特別注意刑法第五十七條所規定之事項外，亦應
    注意公平原則之適用，以避免相同事物卻有忽輕忽重之結果，而得維護法院公信
    ，這是在普遍的案件上，法院首應考量者。惟因案件具體內容之不同，法院就必
    須深入考量每個個案的細節，而為適度之量刑，以達刑罰之目的。亦即，整個刑
    罰的目的何在，乃是法院量刑的最終考量，也是最高的指導。而刑罰之目的，不
    是單純報應，亦不是單純的實踐某些衡平作用而已。更重要的是，刑罰之目的，
    是在考量被告再社會化的可能性及其實現的方式。換言之，刑罰必須針對被告本
    身量身打造，而能促使被告重新歸屬於社會，預防被告再次犯罪，這才是刑罰存
    在的真正價值。刑法第五十七條各款之規定，均以被告為出發點，要求法院特別
    探究「行為人本身之犯罪情狀」，就連該條第九款所稱「犯罪所生之危險或損害
    」之規定，亦是在藉著法院，透過審理的過程，裁判的內容，刑罰的輕重，去闡
    明個案犯罪所生之危害如何，被害人之感受如何，讓被告去理解，去感同身受這
    些被害人所受的創傷，而得讓被告更能明瞭尊重他人之重要。在實務的裁判上，
    最高法院五十年台上字第一一三一號判例要旨，亦特別提到：「科刑時必須審酌
    犯人本身之犯罪情狀，刑法第五十七條定有明文，至於社會一般事項雖亦堪作參
    考，要不得據為科刑輕重之唯一標準，原判決維持第一審論處上訴人無期徒刑褫
    奪公權終身之唯一理由，為年來凶殺風盛，量刑不宜輕縱，而對於上訴人本身之
    犯罪情狀，概不注意審酌，殊欠週至，原審對此悉未詳加究求，率行判決自嫌速
    斷。」依上開說明，本案搶奪罪之最高刑度為有期徒刑五年，然而被告僅有一次
    之搶奪行為，且無其他類如累犯之加重要件，而遭搶奪之財物均已追回，綜合上
    開情況，考量被告素行、犯罪手段及犯後態度，本院認為量處如主文所示之刑度
    應屬適當。
據上論斷，應依刑事訴訟法第二百九十九條第一項前段，刑法第三百二十五條第一項
，判決如主文。
本案經檢察官丙○○到庭執行職務
中      華      民國      九十二      年      七    月    十五    日
                                        臺灣雲林地方法院刑事第二庭
                                            法  官  劉為丕
右正本證明與原本無異。
如不服本判決，應於判決送達後十日內向本院提出上訴狀( 應附繕本 )。
                                            書記官  王淑美
中      華      民      國      九十二      年      七    月    十五    日
附錄本案論罪科刑法條全文
中華民國刑法第三百二十五條
 (普通搶奪罪)
意圖為自己或第三人不法之所有，而搶奪他人之動產者，處六月以上五年以下有期徒
刑。
因而致人於死者，處無期徒刑或七年以上有期徒刑，致重傷者，處三年以上十年以下
有期徒刑。
第一項之未遂犯罰之。


司法院資訊處製作；財團法人民間司法改革基金會備份。
